【裁判字號】    97,消債更,1533
【裁判日期】    980527
【裁判案由】    更生事件
【裁判全文】
臺灣板橋地方法院民事裁定          97年度消債更字第1533號
聲  請  人  甲○○
代  理  人  楊敏玲律師
上列當事人因消費者債務清理事件聲請更生，本院裁定如下：
    主  文
聲請駁回。
聲請費用由聲請人負擔。
    理  由
一、按債務人與金融機構協商成立者，不得聲請更生或清算，但
    因不可歸責於己之事由，致履行顯有重大困難者，不在此限
    ；本條例施行前，債務人依金融主管機關協調成立之中華民
    國銀行公會會員辦理消費金融案件無擔保債務協商機制與金
    融機構成立之協商，準用前項之規定，消費者債務清理條例
    第151 條第5 項、第6 項分別定有明文。又聲請更生或清算
    不合程式或不備其他要件者，法院應以裁定駁回之，但其情
    形可以補正者，法院應定期間先命補正，復為同條例第8 條
    所明定。
二、本件聲請意旨略以：聲請人目前債務總金額為新臺幣（下同
    ）938,399 元，具有不能清償債務之情事，消費者債務清理
    條例施行前，曾依照中華民國銀行公會會員辦理消費金融案
    件無擔保債務協商機制，與其最大債權金融機構新竹國際商
    業銀行股份有限公司（下稱新竹商銀）達成協商，雙方約定
    聲請人自民國96年 1月起，分120期，利率 9%，每月10日以
    13,870元依各債權銀行債權金額比例清償各項債務，至全部
    清償為止，然前開還款條件並未考量債務人之清償能力及基
    本生活所需，聲請人乃迫於無奈簽訂協議，況以聲請人協商
    時每月打工收入約15,000元，扣除日常生活支出費用29,998
    元，加上每月扶養費4,000 元後，早已無法支付每期卡債，
    只能以卡養卡方式支付，然此種惡性循環方式導致聲請人於
    支付8 期後，即無力支付而毀諾（見本院卷第6 頁、第39頁
    ），聲請人自具有不可歸責於己致履行顯有重大困難之事由
    ，且無擔保或無優先債務並未逾1,200 萬元，復未經法院裁
    定開始清算程序或宣告破產，依法自得聲請更生程序；另聲
    請人母親簡○環於97年11月5 日經關渡和信醫院驗出罹患乳
    癌第3 期，並業於98年2 月9 日進行手術，後續仍將付出大
    筆復健醫藥費用（見本院卷第61頁），懇請鈞院斟酌聲請人
    相關情狀，儘速裁定開始更生程序。
三、經查：
  (一)聲請人主張之上開事實，業據提出財團法人金融聯合徵信中
    心債權人清冊、財政部臺灣省北區國稅局綜合所得稅各類所
    得資料清單及渣打國際商業銀行股份有限公司民事陳報狀（
    第55至60頁）等件為證。因此，聲請人聲請更生，依上說明
    ，自須符合「不可歸責於己致履行顯有重大困難事由」之要
    件，方為適法。
  (二)本件聲請人目前債務總額為938,399 元，雖名下並無任何資
    產，但聲請人目前任職於一詮精密工業股份有限公司，每月
    可得薪資約4 萬餘元，此有聲請人兆豐國際商業銀行活期儲
    蓄存款存摺（見本院卷第45至48頁）在卷可稽，且聲請人亦
    於其財產及收入狀況說明書中自承每月薪資有48,138元（見
    本院卷第15頁），是聲請人每月薪資扣除每月支付協商款項
    13,870元後，應仍有35,000餘元足以因應生活必需開支。而
    聲請人固陳稱每月必要支出南山人壽保費、房屋租金等費用
    ，並提出陽信商業銀行帳號為00000000000 號存摺、租賃契
    約書為證（見本院卷第17至19頁、第28至32頁），但觀諸前
    開文件，聲請人最後繳交保費之日期為95年4 月11日，之後
    並無再有任何繳費之紀錄，是聲請人主張每月須繳交保費
    4,898 元（即2,11 1元＋2,787 元）乙節，是否真實，並非
    無疑。又聲請人既已負債，仍每月額外支出商業保險費用，
    亦難認係屬維持基本生活之必要支出，自應予剔除。再細譯
    聲請人提出之租賃契約書，該房屋承租人為聲請人之胞兄鍾
    志豪，並非聲請人，且聲請人並未提出其繳交租金之具體事
    證，自難採信。而縱認聲請人每月有支付房屋租金，然聲請
    人既稱與父母共同居住，且其尚有2 位胞姊及1 位胞兄均有
    收入（見本院卷第72頁），其兄姊亦非無工作能力，自當與
    其分攤租金之支出，實無由聲請人全額負擔之理。準此，聲
    請人指稱每月負擔房租費用16,000元非無酌減之空間。另聲
    請人主張其母親因罹患乳癌進行手術，後續仍將付出大筆復
    健醫療費用云云，但參酌聲請人提出之醫療費用收據（見本
    院卷第87至103 頁），相較於其母親手術前之醫療支出，該
    醫療費用業已降低，應屬一時性之支出；且聲請人尚有2 位
    胞姊及1 位胞兄，此有戶籍謄本在卷可參（見本院卷第20、
    21頁），均應與聲請人同負扶養義務，當可減輕聲請人之扶
    養母親之負擔。是本件聲請人如能撙節開支，其每月薪資於
    支付協商金額後，應仍能維持基本生活之必要支出，則其主
    張收入不足以支應協商條件而毀諾，有不可歸責於己之事由
    ，委無足採。
四、綜上所述，本件聲請人既無消費者債務清理條例第151 條第
    5 項但書所定，不可歸責於己致履行原協商條件顯有重大困
    難之情形，其向本院聲請更生，應屬聲請之要件不備，且該
    欠缺又無從補正，依首揭條文規定，自應駁回其更生之聲請
    。
五、另目前銀行公會就曾經參加95年度債務協商毀諾之債務人，
    提供「個別協商一致性方案」使能再進行協商，聲請人倘有
    履債上之困難，尚非不得與新竹商銀等債權人，再次進行解
    決債務之商談，以謀求適當之履行條件，附此說明。
中    華    民    國    98    年    5     月    27    日
                  民事第二庭  法  官  張筱琪
上為正本係照原本作成
如不服本裁定，應於裁定送達後10日內，以書狀向本院提出抗告
，並繳納抗告費新臺幣1千元
中    華    民    國    98    年    5     月    27    日
                              書記官  連思斐


司法院資訊處製作；財團法人民間司法改革基金會備份。
